臺灣板橋地方法院民事判決　　　　　　 100年度訴字第2405號
原　　　告　盧建宏
訴訟代理人　盧當和
被　　　告　吳芯瑀
　　　　　　李曉琦
　　　　　　林淑娟
上列當事人間請求侵權行為損害賠償事件，原告提起附帶民事訴
訟（99年度簡附民字第365號），經本院刑事庭移送前來，經本
院於民國100年12月14日言詞辯論終結，判決如下：
    主  文
被告應連帶給付原告新臺幣壹佰柒拾萬元及自民國一百年十二月
十五日起至清償日止按年息百分之五計算之利息。
訴訟費用由被告連帶負擔。
本判決第一項於原告以新臺幣伍拾陸萬柒仟元供擔保後，得假執
行。
    事實及理由
壹、程序方面：
一、按訴狀送達後，原告不得將原訴變更或追加他訴，但擴張或
    減縮應受判決事項之聲明者，則不在此限，民事訴訟法第25
    5條第1項第3款定有明文。經查，本件原告原起訴聲明為：
    （一）被告被告吳芯瑀應給付原告新臺幣（下同）355,000
     元，及自本起訴狀繕本送達被告之翌日起至清償日止，按
     年息百分之五計算之利息。（二）被告李曉琦、吳芯瑀應
     連帶給付原告35,000元，及自本起訴狀繕本送達被告之翌
    日起至清償日止，按年息百分之五計算之利息。（三）被告
    林淑娟、吳芯瑀應連帶給付原告20,000元，及自本起訴狀繕
    本送達被告之翌日起至清償日止，按年息百分之五計算之利
    息。嗣於民國100年6月27日本院99年度簡附民字第365號案
    件準備程序期日擴張訴之聲明為：被告吳芯瑀、李曉琦、林
    淑娟應連帶給付原告1,700,000元，及自起訴狀繕本送達被
    告之翌日起至清償日止，按年息百分之五計算之利息。又於
    100 年12月14日本院審理時遲延利息部分縮減自100 年12月
    15日起至清償日止，按年息百分之五計算之利息。參酌
    上開說明，應屬聲明之擴張或減縮，自應准許。
二、本件被告經合法通知，均未於言詞辯論期日到場，核無民事
    訴訟法第386條所列各款情形，爰依原告之聲請，由其一造
    辯論而為判決。
貳、實體方面：
一、原告主張：
（一）被告吳芯瑀任職於臺北市○○○路「一片天KTV」，竟與
      該店內真實姓名年籍而不詳職稱為「總經理」之成年人、
      擔任該店幹部之真實姓名年籍不詳自稱「陳小姐」、「童
      童」、「糖果」等成年人及被告林淑娟、李曉琦共同意圖
      為自己不法所有，基於行使偽造私文書、行使變造國民身
      份證而詐欺取財之犯意聯絡，共謀以俗稱「剝皮酒店」之
      詐騙手法向男客詐取財物，乃於97年4月初某日，由「總
      經理」擔任幕後主使者，「陳小姐」、「童童」、被告林
      淑娟及李曉琦等幹部化名為「陳佩茹」撥打電話與原告，
      並與原告交談聊天，並以甜言蜜語誘使原告與其發展成情
      侶關係，並指使被告吳芯瑀出面與原告見面互動，待取得
      原告之信任後，被告吳芯瑀、李曉琦、林淑娟及上開「總
      經理」、「童童」、「陳小姐」、「糖果」等人均明知其
      等並無商借款項及還款之真意，仍推由「陳小姐」、「童
      童」、被告李曉琦、林淑娟等店內幹部接續以電話向原告
      佯稱：「錢包掉了沒錢吃飯」、「需金錢購買化妝品以參
      加乙級美容考試」、「親戚女兒車禍，需至韓國接受手術
      急需醫療費用」、「因工作需繳交至日本受訓之費用」、
      「須出國考試費用」、「需要開店資金」云云，並為取信
      於原告，由上開幹部其中一人或數人與原告電話溝通後，
      佯裝依原告之要求出具借據，並由被告林淑娟交付以不詳
      方式取得姓名為「陳佩茹」、換貼被告吳芯瑀本人照片之
      變造國民身份證影本給被告吳芯瑀，並指示被告吳芯瑀如
      何書寫借據，而推由被告吳芯瑀於97年12月26日，在臺北
      市臺北車站附近與原告見面，出示上開變造之「陳佩茹」
      國民身分證而行使之，並偽以「陳佩茹」之名義書寫借據
      1紙，製作「陳佩茹」名義之私文書，旋將該借據交付原
      告而行使之，接續以此等欺罔手段，致使原告陷於錯誤，
      陸續於附表一所示時、地、方式交付如附表一各該編號所
      示之金錢，被告李曉琦、林淑娟並提供其等名下如附表一
      編號1、2所示帳戶作為領取詐得款項使用，另當面交付之
      金錢，則由被告林淑娟、「童童」帶領被告吳芯瑀出面收
      取，共計詐得178萬元。上開侵權行為業經臺灣板橋地方
      法院檢察署檢察官偵查終結，並向鈞院聲請簡易判決在案
      ，此有檢察官聲請簡易判決處刑書（99年度偵字第31649
      號）可稽。
（二）按「因故意或過失，不法侵害他人之權利者，負損害賠償
      責任。故意以背於善良風俗之方法，加損害於他人者亦同
      。違反保護他人之法律，致生損害於他人者，負賠償責任
      。」民法第184條定有明文。查被告吳芯瑀化名「陳佩茹
      」，並以甜言蜜語誘使原告與其發展成為情侶關係，待博
      得原告信任後，再陸續以各種理由向原告佯稱需要用錢，
      原告自得請求被告吳芯瑀負詐欺侵權行為之損害賠償責任
      。
（三）又按「數人共同不法侵害他人之權利者，連帶負損害賠償
      責任；不能知其中孰為加害人者，亦同。造意人及幫助人
      ，視為共同行為人。」民法第185條定有明文。再按任何
      人均可辦理金融帳戶存摺、提款卡使用，如無正當理由，
      實無取用他人帳戶使用之必要，而提款卡、密碼事關個人
      財產權益之保障，其專有性甚高，一般人均有防止他人任
      意使用之認識，縱特殊情況偶需交付他人使用，亦必深入
      瞭解用途及合理性，始予提供，且該等帳戶如落入不明人
      士手中，而未加以闡明正常用途，極易被利用為與財產有
      關之犯罪工具，此為吾人依一般生活認知所易於體察之常
      識。查被告李曉琦及林淑娟提供帳戶供被告吳芯瑀詐得原
      告財產，被告李曉琦及林淑娟為共同侵害原告權利行為人
      ，不論被告李曉琦及林淑娟有無取得利益，均應與被告吳
      芯瑀連帶負損害賠償責任，且被告李曉琦及林淑娟違反保
      護他人之法律，致生損害於原告，又未能提出其無過失之
      事證，原告自得依法請求被告李曉琦及林淑娟負連帶賠償
      責任。
（四）聲明：
   1、被告吳芯瑀、李曉琦、林淑娟應連帶給付原告1,700,000
      元，及自100 年12月15日起至清償日止，按年息百分之五
      計算之利息
   2、願供擔保，請准宣告假執行。
二、被告經合法通知，均未於言詞辯論期日到場，亦未提出書狀
    作何聲明或陳述。
三、原告主張被告吳芯瑀於97年4月初某日化名「陳佩茹」撥打
    電話與原告聊天，並以甜言蜜語誘使原告與其發展成為情侶
    關係，待博得原告信任後，遂於附表一所示時、地，以各種
    理由向原告佯稱需要用錢，並於97年12月26日於借條上偽造
    「陳佩茹」之簽名及署押，將該借條交由原告而行使之，致
    使原告陷於錯誤，交付如附表一所示財物。另被告李曉琦及
    林淑娟提供其等名下如附表一編號1、2所示帳戶作為領取詐
    得款項使用，另當面交付之金錢，則由被告林淑娟、「童童
    」帶領被告吳芯瑀出面收取，共計詐得178萬元等語。被告
    吳芯瑀、李曉琦、林淑娟等人因上開詐害原告財物之犯行，
    經臺灣板橋地方法院檢察署檢察官以98年度偵字第31649號
    聲請以簡易判決處刑，經本院99年度簡字第7337號判決成立
    共同行使偽造私文書罪，被告吳芯瑀、李曉琦、林淑娟各處
    有期徒刑5月，如易科罰金，均以1,000元折算1日在案，此
    有聲請簡易判決處刑書及判決書影本各1件附卷可憑。被告
    經合法通知均未於言詞辯論期日到場，亦未提出任何書狀爭
    執，依民事訴訟法第280條第3項前段準用同條第1項前段規
    定，應視同自認，是原告之主張被告吳芯瑀、李曉琦、林淑
    娟不法詐害原告財物之事實，堪信為真實。
四、按因故意或過失，不法侵害他人之權利者，負損害賠償責任
    ；數人共同不法侵害他人之權利者，連帶負損害賠償責任，
    民法第184條第1項前段、第185條第1項前段分別定有明文。
    經查，被告吳芯瑀、李曉琦、林淑娟夥同詐騙集團成員共同
    以詐欺取財方法，故意不法侵害原告之財產權，致原告受有
    178萬元之損害，依上開法條規定，原告自得請求被告吳芯
    瑀、李曉琦、林淑娟負連帶賠償責任，惟原告僅請求170萬
    元，應認原告請求被告連帶給付170萬元，為有理由，應予
    准許。
五、綜上所述，原告依侵權行為法律關係，請求侵權行為人即被
    告吳芯瑀、李曉琦、林淑娟應連帶賠償原告170 萬元及自10
    0 年12月15日起至清償日止按年息百分之五計算之利息，為
    有理由，應予准許。
六、原告陳明願供擔保請准為假執行之宣告，經核尚無不合，爰
    酌定相當擔保金額准許之。
七、據上論結，本件原告之訴為有理由，依民事訴訟法第385條
    第1項前段、第78條、第85條第2項、第390條第2項，判決如
    主文。
中    華    民    國   100    年    12    月    26    日
                  民事第二庭    法  官  張谷輔
以上正本係照原本作成
如對本判決上訴，須於判決送達後20日內向本院提出上訴狀。如
委任律師提起上訴者，應一併繳納上訴審裁判費。
中    華    民    國   100    年    12    月    26    日
                                書記官  尤秋菊
附表一
┌──┬──────┬───────┬─────┬────────┐
│編號│ 借款時間   │交付款項地點  │ 金    額 │交付方式        │
│    │            │              │（新臺幣）│                │
├──┼──────┼───────┼─────┼────────┤
│ 1  │97年5月19日 │高雄市三民區九│2萬元     │匯款至林淑娟所有│
│    │0時許       │如路與自立口之│          │之兆豐國際商業銀│
│    │            │聯邦銀行北高雄│          │行文山分行帳號01│
│    │            │分行ATM       │          │0000000000000號 │
│    │            │              │          │帳戶內          │
├──┼──────┼───────┼─────┼────────┤
│ 2  │97年6月9日  │同上          │3萬5,000元│匯款至李曉琦所有│
│    │            │              │          │之兆豐國際商業銀│
│    │            │              │          │行中山分行帳號01│
│    │            │              │          │000000000000號帳│
│    │            │              │          │戶內            │
├──┼──────┼───────┼─────┼────────┤
│ 3  │97年7月26日 │臺北市臺北車站│7萬元     │當面交付吳芯瑀、│
│    │            │              │          │林淑娟。        │
├──┼──────┼───────┼─────┼────────┤
│ 4  │97年8月8日  │高雄市三民區九│5萬元     │匯款至鄭慧涵（所│
│    │            │如路與自立口聯│          │涉幫助詐欺罪嫌部│
│    │            │邦銀行北高雄分│          │分另為不起訴處分│
│    │            │行ATM         │          │）之永豐商業銀行│
│    │            │              │          │板橋忠孝分行帳號│
│    │            │              │          │00000000000000號│
│    │            │              │          │帳戶            │
├──┼──────┼───────┼─────┼────────┤
│ 5  │97年9月11日 │臺北市臺北車站│23萬元    │當面交付吳芯瑀及│
│    │            │              │          │真實姓名年籍不詳│
│    │            │              │          │、自稱為「陳佩茹│
│    │            │              │          │親友」之成年女子│
├──┼──────┼───────┼─────┼────────┤
│ 6  │97年10月24日│臺北市臺北車站│33萬元    │當面交付吳芯瑀及│
│    │            │              │          │真實姓名年籍不詳│
│    │            │              │          │綽號「童童」之成│
│    │            │              │          │年女子。        │
├──┼──────┼───────┼─────┼────────┤
│ 7  │97年11月25日│臺北市臺北車站│23萬5千元 │當面交付吳芯瑀及│
│    │            │              │          │「童童」。      │
├──┼──────┼───────┼─────┼────────┤
│ 8  │97年11月28日│高雄市三民區九│10萬元    │匯款至鄧嘉惠(所 │
│    │            │如二路郵局    │          │涉幫助詐欺罪嫌，│
│    │            │              │          │業經臺灣士林地方│
│    │            │              │          │法院檢察署檢察官│
│    │            │              │          │聲請簡易判決處刑│
│    │            │              │          │)所有之臺北南港 │
│    │            │              │          │昆陽郵局00000000│
│    │            │              │          │453346號帳戶內  │
├──┼──────┼───────┼─────┼────────┤
│ 9  │97年12月3日 │同上          │9萬元     │同上            │
├──┼──────┼───────┼─────┼────────┤
│ 10 │97年12月16日│高雄市小港區中│6萬元     │匯款至凌文(所涉 │
│    │            │鋼路兆豐國際商│          │幫助詐欺罪嫌，另│
│    │            │業銀行中鋼簡易│          │案偵辦)所有之臺 │
│    │            │型分行        │          │灣銀行三重分行04│
│    │            │              │          │0000000000號帳戶│
│    │            │              │          │內              │
├──┼──────┼───────┼─────┼────────┤
│ 11 │97年12月26日│臺北市臺北車站│50萬元    │當面交付吳芯瑀及│
│    │            │              │          │「童童」，吳芯瑀│
│    │            │              │          │當場書寫「陳佩茹│
│    │            │              │          │」名義之借據給盧│
│    │            │              │          │建宏收執。      │
├──┼──────┼───────┼─────┼────────┤
│ 12 │97年12月30日│同上          │4萬元     │匯款至凌文(所涉 │
│    │            │              │          │幫助詐欺罪嫌，另│
│    │            │              │          │案偵辦)所有之土 │
│    │            │              │          │地銀行三重分行01│
│    │            │              │          │0000000000號帳戶│
│    │            │              │          │內              │
├──┼──────┼───────┼─────┼────────┤
│ 13 │98年6月6日  │高雄市三民區如│2萬元     │匯款至楊麗琴(已 │
│    │            │路與自立口聯邦│          │歿，所涉幫助詐欺│
│    │            │銀行北高雄分行│          │罪嫌另為不起訴處│
│    │            │ATM           │          │分)所有之臺北富 │
│    │            │              │          │邦商業銀行正義分│
│    │            │              │          │行000000000000號│
│    │            │              │          │帳戶內          │
└──┴──────┴───────┴─────┴────────┘